臺灣澎湖地方法院民事裁定
111年度消債更字第3號
聲  請  人  
即  債務人  甲○○  
代  理  人  吳臺雄律師
上列聲請人因消費者債務清理事件聲請更生，本院裁定如下：
    主  文
債務人甲○○自中華民國一一一年六月十六日下午四時起開始更生
程序，並命司法事務官進行本件更生程序。
    理  由
一、按債務人對於金融機構負債務者，在聲請更生前，應向最大
    債權金融機構請求協商債務清償方案，或向其住、居所地之
    法院或鄉、鎮、市、區調解委員會聲請債務清理之調解，消
    費者債務清理條例（下稱消債條例）第151條第1項定有明文
    。次按債務人不能清償債務或有不能清償之虞，且無擔保或
    無優先權之本金及利息債務總額未逾新臺幣（下同）1,200
    萬元者，於法院裁定開始清算程序或宣告破產前，得向法院
    聲請更生，此觀消債條例第3條、第42條第1項規定自明。又
    法院開始更生程序之裁定，應載明其年、月、日、時，並即
    時發生效力；法院裁定開始更生程序後，得命司法事務官進
    行更生程序，復為消債條例第45條第1項、第16條第1項前段
    所明定。
二、聲請意旨略以：伊有不能清償債務之情事，前已向本院聲請
    債務清理之調解，惟調解不成立。又伊無擔保或無優先權之
    本息債務總額未逾1,200萬元，復未經法院裁定開始清算程
    序及宣告破產，爰聲請更生等語。
三、經查：
  ㈠本件聲請人5年內未從事營業活動，為消債條例第2條第1項所
    定消費者，其積欠無擔保或無優先權之本金及利息債務總額
    未逾1,200萬元，為清理債務，前曾向本院聲請消債條例前
    置調解不成立等情，業經本院依職權調閱本院111年度司消
    債調字第1號卷宗審閱查核無訛。另依最大債權金融機構遠
    東銀行於前置調解程序陳報之金融機構債權總額為127萬4,1
    47元，加計債權人第一金融資產管理股份有限公司、富邦資
    產管理股份有限公司陳報債權額分別為27萬0,271元、38萬5
    ,163元，聲請人目前負債總額已達192萬9,581元，應堪認定
    。 
　㈡關於聲請人之財產及收入： 
　　聲請人陳報其無財產，現於衛生福利部○○老人之家擔任清潔
    工，每月薪資1萬3,440元(每月工作20日、每日4小時，時薪
    168元)，另領有政府租金補貼每月3,600元，合計每月收入
    數額1萬7,040元，有聲請人民國111年5月23日陳報狀、郵局
    存簿封面及內頁附卷供參，然聲請人既已負債，原應積極尋
    求較高收入或兼職，並撙節開支以償還債務，本院審酌聲請
    人為66年8月生，現年45歲，尚有工作能力，其每月收入至
    少應達111年法定最低工資2萬5,250元較為妥適，是聲請人
    現每月收入，即暫以勞動部於110年10月15日發佈，自111年
    1月1日起實施之每月基本工資2萬5,250元，作為計算聲請人
    目前償債能力之依據。
  ㈢關於聲請人之必要支出： 
　  按債務人必要生活費用，以最近1年衛生福利部或直轄市政
    府所公告當地區每人每月最低生活費1.2倍定之。受扶養者
    之必要生活費用，準用第1項規定計算基準數額，並依債務
    人依法應負擔扶養義務之比例認定之，消債條例第64條之2
    第1項、第2項分別定有明文。而以最近1年衛生福利部所公
    告之臺灣省每人每月最低生活費1萬4,230元之1.2倍計算之
    ，即為1萬7,076元，而聲請人所陳之個人每月生活費用為1
    萬4,000元，雖低於前揭標準，然因該支出之部分係受其胞
    妹資助，參其性質，屬民法第408條第1項之贈與，因贈與人
    於贈與物之權利未移轉前，仍得隨時撤銷其贈與，是聲請人
    個人每月生活必要費用仍應以1萬7,076元計算較為公允。又
    聲請人之未成年子女為98年4月出生，現為13歲，無財產所
    得，有受扶養之必要，其生活費標準亦應以上開標準為限，
    再以聲請人應負擔扶養義務比例認定（由聲請人及未成年子
    女之父親共同扶養，聲請人應負擔2分之1），是聲請人每月
    扶養未成年子女之扶養費應以7,137元為上限【計算式：(1
    萬7,076元-低收生活補助2,802元)÷2人＝7,137元】，聲請人
    所陳之扶養費1萬2,000元，核屬過高，並無可採。是認聲請
    人每月必要生活支出合計為2萬4,213元【計算式：1萬7,076
    元＋7,137元＝2萬4,213元】。 
  ㈣準此，聲請人每月收入2萬5,250元扣除每月必要生活支出2萬
    4,213元後，聲請人每月僅餘1,037元可供清償，而聲請人主
    張願每月還款2,500元至3,000元，堪認聲請人已盡力清償。
    惟聲請人個人所積欠之債務總金額，依債權人陳報合計為19
    2萬9,581元，即使忽略每月不斷增生之利息或違約金不計，
    就前述債務總額而言，至少需約644個月即53餘年方能清償
    完畢，顯見聲請人即使盡力清償，每月可抵充之債務金額亦
    極為有限，欲將全部債務清償完畢之期間勢必遙遙無期，堪
    認其有不能清償債務之虞，是其聲請更生，應予准許。 
四、綜上所述，本件聲請人為一般消費者，其有無法清償債務之
    虞之情事，又所負無擔保或無優先權之本金及利息債務總額
    並未逾1,200萬元，且未經法院裁定開始清算程序或宣告破
    產，復查無消債條例第6條第3項、第8條或第46條各款所定
    駁回更生聲請之事由存在，則聲請人聲請更生，洵屬有據，
    應予准許，並由司法事務官進行本件更生程序，爰裁定如主
    文。
五、依消債條例第11條第1項、第45條第1項、第16條第1項，裁
    定如主文。　　
中　　華　　民　　國　　111 　年　　6 　　月　　16　　日
                        民事庭  法  官  陳立祥
以上正本係照原本作成。
本裁定不得抗告。
本裁定已於111年6月16日下午4時公告。
中　　華　　民　　國　　111 　年　　6 　　月　　16　　日
                                書記官　林映君